臺灣臺中地方法院刑事判決
109年度簡上字第447號
上  訴  人  
即  被  告  EASTON DAVID（中文名東大衛，加拿大籍）



上列上訴人即被告因妨害公務案件，不服本院豐原簡易庭109年
度豐簡字第553號中華民國109年8月21日第一審簡易判決（臺灣
臺中地方檢察署檢察官聲請簡易判決處刑書案號：109年度速偵
字第3751號），提起上訴，本院管轄之第二審合議庭判決如下：
    主  文
原判決撤銷。
甲○○ ○○      （中文名東大衛）無罪。
    理  由
一、聲請簡易判決處刑意旨略以：被告甲○○ ○○      (中文名東
    大衛，下稱東大衛）於民國109年6月30日14時27分許，行經
    臺中市潭子區大富路1段與大豐一路交岔路口時，因騎乘牌
    照號碼935-HLY號普通重型機車闖紅燈，為員警廖先偉於大
    富路1段48之8號前予以攔查取締。詎被告因不滿員警廖先偉
    開立罰單，竟基於侮辱公務員之犯意，對正依法執行職務之
    員警廖先偉當場辱罵「YOUIDIOT」、「ARE YOU STUPID」等
    語（公然侮辱部分未據告訴），為民眾黃秋森當場目睹其貶
    損廖先偉警員之人格而為警當場逮捕，因認被告所為係犯修
    正前刑法第140條第1項侮辱公務員罪嫌等語。
二、按犯罪事實應依證據認定之，無證據不得認定犯罪事實；不
    能證明被告犯罪者，應諭知無罪之判決，刑事訴訟法第154
    條第2項、第301條第1項分別定有明文。再按事實之認定，
    應憑證據，如未能發現相當證據，或證據不足以證明，自不
    能以推測或擬制之方法，以為裁判基礎；又認定犯罪事實所
    憑之證據，雖不以直接證據為限，間接證據亦包括在內，然
    而無論直接或間接證據，其為訴訟上之證明，須於通常一般
    之人均不致有所懷疑，而得確信其為真實之程度者，始得據
    為有罪之認定；再認定不利於被告之事實，須依積極證據，
    苟積極證據不足為不利於被告事實之認定時，即應為有利於
    被告之認定，更不必有何有利之證據（最高法院40年台上字
    第86號、76年台上字第4986號、30年上字第816號判例意旨
    參照）。復按檢察官對於起訴之犯罪事實，應負提出證據及
    說服之實質舉證責任。倘其所提出之證據，不足為被告有罪
    之積極證明，或其指出證明之方法，無法說服法院以形成被
    告有罪之心證者，應貫徹無罪推定原則，刑事妥速審判法第
    6條定有明文。
三、聲請簡易判決處刑意旨認被告涉有前揭犯行，無非係以證人
    黃秋森於警詢之證述、廖先偉警員之職務報告、密錄器影像
    光碟、被告涉嫌妨害公務譯文、臺中市政府警察局舉發違反
    道路交通管理事件通知單影本為其論述之依據。
四、訊據被告堅詞否認有何侮辱公務員犯行，辯稱略以：我沒有
    肢體衝撞警員，我被逮捕，但我並沒有被告知為何我被逮捕
    ，我是因為被銬上手銬而講上面這些話，我沒有叫任何人是
    傻瓜，我是在試著從地上撿起我自己的東西，那個警員對著
    我說不行，你不能走，我覺得警員覺得我會逃走的概念是很
    荒謬、很愚蠢的，因為我已經被上銬，我是沒辦法逃走，從
    影片可以看得出來為什麼我生氣？是因為那個警員有傷害我
    也把我的東西給毀了，我並不是在說那個警員是愚蠢的，請
    諭知無罪等語。經查：
（一）公務員是否依法執行職務：
　　1.按刑法第135條第1項之罪，以對於公務員依法執行職務時
      施強暴脅迫為要件，所謂依法，指依據法令而言，所謂依
      法執行職務，指其所執行者，係其職務上之行為，且有法
      令可據，若公務員所執行者，非法令內所應執行之職務，
      非茲所稱依法執行職務，故公務員所執行者，若非法令內
      所應為之職務，縱對之施以強暴脅迫，除其程度足以構成
      他項罪名者，得論以他罪外，要難以妨害公務論，若所施
      之強暴脅迫，係出於防衛公務員不法執行之職務，而其行
      為並未過當者，亦即無犯罪之可言（最高法院24年上第34
      88號判例、70年度台上字第4674號判決意旨參照）。又刑
      法第140條之侮辱公務員罪，亦以「公務員依法執行職務
      時」當場侮辱為要件，此罪名與刑法第135條之妨害公務
      罪列於同一罪章，目的均係保護國家公務之正常運行及公
      務員執行職務時之安全尊嚴，故關於侮辱公務員罪中「公
      務員依法執行職務時」此一要件，應與妨害公務罪為相同
      之解釋。
    2.本院依聲請勘驗員警密錄器光碟「2020_0630_144434_004
      _EVE.MOV」檔案，勘驗結果：①畫面顯示時間西元2020/06
      /30 14:44:33起至14:44:47，被告手上銬右手持行動電話
      通話中，被告：MY GOD！（中譯：我的天）What's wrong
       with you people?（中譯：你們這些人是怎麼回事？）C
      an you ask a person?（中譯：你能問一個人嗎？）Ther
      e is a witness here.（中譯：這裡有個證人）Can you 
      ask the address here?（中譯：你可以問一下這裡的地
      址嗎？）員警：花個十分鐘做筆錄好不好？被告：等一下
      ；②14:44:47起至14:44:56，被告將行動電話拿給證人黃
      秋森，請證人黃秋森告知通話對方被告所在地，被告：Ca
      n you tell them（中譯：你能告訴他們）我們在哪裡？
      員警：花個十分鐘做筆錄好不好？被告：我們在哪裡？證
      人黃秋森：你會講國語你講國語；③14:45:03起至14:45:0
      8，被告右手指左手臂紅腫處，被告：Look！（中譯：你
      看！）員警：花個十分鐘做筆錄。被告：Look！（中譯：
      你看！）；④14:45:12起至14:45:21，被告撿起地上的墨
      鏡詢問員警，證人黃秋森伸手制止被告，被告：What is 
      wrong with you?（中譯：你到底怎麼回事？）被告：Whe
      re are you?（中譯：你在哪裡？）員警：妨害公務、妨
      害公務；⑤14:45:21起至14:45:28，被告撿起地上的編織
      手環詢問員警，被告：broken！（中譯：壞了！）broken
      ！（中譯：壞了！）證人黃秋森：好啦、好啦、…(聽不清
      楚)過來就好；⑥14:45:35起至14:45:40，被告詢問員警，
      被告：What is wrong with you?（中譯：你到底怎麼回
      事？）員警：…(聽不清楚)證人黃秋森：你會講國語你講
      國語；⑦14:45:49起至14:46:06，被告手指員警表達意見
      ，被告：You have no right to abuse me like these.
      （中譯：你無權像這樣虐待我。）被告：I did nothing.
      （中譯：我什麼都沒做。）員警：那個、大概十分鐘就好
      ，你現在可以先去派出所，現在可以直接先到派出所，做
      個十分鐘的筆錄就可以了；⑧14:46:09起至14:46:42，被
      告一邊說話，一邊欲上前與員警理論，證人黃秋森制止被
      告，被告：You think I'm going to run away?（中譯：
      你以為我要逃跑了？）被告：Let go of me.（中譯：讓
      我走。）Can I pick up my things?I don't want it br
      oken. You don't understand?（中譯：我可以拿起我的
      東西嗎？我不想把它弄壞。你不明白嗎？）被告：You ar
      e my employee.（中譯：你是我的員工。）被告：I can'
      t、I can't move, look、look.（中譯：我不能、我不能
      動，你看、你看。）員警：十分鐘、十分鐘就好了。證人
      黃秋森：那沒關係啦。員警：因為這要立即送法院的。被
      告：Stop!Don't take my thing.（中譯：停止！不要拿
      我的東西。）；⑨14:46:42起至14:46:45，被告撿起地上
      之安全帽，被告：Don't break my things.（中譯：不要
      破壞我的東西。）；⑩14:46:46起至14:46:48，員警拉被
      告左手臂，制止被告離開，員警：No! You can not go.
      （中譯：不！你不能走。）；⑪14:46:48起至14:46:57，
      被告因員警拉制，轉身對員警表達意見，被告：I'm not 
      going.You idiot!（中譯：我不會離開。你這個白痴！）
      Are you stupid?（中譯：你是笨蛋嗎？）員警：Oh! stu
      pid? You say stupid.（中譯：哦！笨蛋？你說笨蛋。）
      被告："Are you?" ,That's a question.（中譯：你是嗎
      ？這是一個問題。）You need to answer the question.
      （中譯：你需要回答這個問題。）You have to answer t
      he question.（中譯：你必須回答這個問題。）；⑫14:46
      :57起至14:47:30，被告對員警表達意見，被告："Are yo
      u?" That's a question.（中譯：你是嗎？這是一個問題
      。）That's a question, You answer the question.（
      中譯：這是一個問題，你回答這個問題。）員警：You st
      ay here. OK、OK.（中譯：你留在這裡。好的、好的。）
      員警：沒關係，十分鐘就好了，好不好？因為這會送法院
      。證人黃秋森：潭子是在…？員警：舊的區公所旁邊而已
      。證人黃秋森：區公所隔壁那個？員警：嘿、嘿、嘿、嘿
      。麻煩一下好不好？我們同事馬上幫你做筆錄。證人黃秋
      森：好啦，那沒關係啦。員警：再麻煩你。被告：Fuckin
      g!My fucking...(聽不清楚) is dying because of you
      ，有本院勘驗筆錄、勘驗報告所附擷取照片在卷可稽（見
      本院簡上卷第106頁、第109頁至第115頁），依上開勘驗
      筆錄及擷取照片所示，堪認被告於員警密錄器錄影開始時
      已遭上銬逮捕，然上開密錄器並無員警廖先偉職務報告所
      稱被告因不滿遭員警開立紅單而持續以身體推擠員警廖先
      偉並拍打員警廖先偉等情，是無從認定被告當時行為符合
      現行犯要件，及員警廖先偉已為權利告知而進行逮捕行為
      ，是無從認定員警廖先偉有依法執行職務之情形。
　　3.又本院發函臺中市政府警察局大雅分局提出員警廖先偉職
      務報告所稱被告因不滿遭員警開立紅單而持續以身體推擠
      員警廖先偉並拍打員警廖先偉肩膀之影像光碟，經該分局
      函覆：當時值勤密錄器並未錄到上情，惟現場有證人黃秋
      森在場目擊，有該分局110年6月18日中市警雅分偵字第11
      00029280號函檢送員警職務報告附卷可稽（見本院簡上卷
      第91頁至第93頁），是本件並無被告身體推擠員警廖先偉
      並拍打員警廖先偉之光碟可證。　
　　4.又證人黃秋森於警詢證稱略以：我當時從臺中市○○區○○路
      ○段0000號的統一超商買東西出來，發現有一名男員警跟
      一位外國民眾在我車子前面說話，當時男員警好聲好氣在
      跟民眾對話，結果那位外國民眾突然用左肩去衝撞員警，
      然後那位民眾還說了一堆英文，翻譯成中文就是幹你娘之
      類的，甚至民眾還有用中英文夾雜的話語侮辱員警，有用
      中文罵幹你娘雞掰之類的很難聽的話，當下員警還是在勸
      民眾，結果那位名眾突然出手要攻擊員警，員警當下便將
      民眾壓制在地上等語（見偵卷第37頁至第39頁），然員警
      職務報告並未提及被告有以幹你娘、幹你娘雞掰等語辱罵
      員警廖先偉及出手攻擊等情，是證人黃秋森證述顯有可疑
      ，並與上開勘驗內容不符，無從作為不利被告之證據。
　　5.至臺中市政府警察局舉發違反道路交通管理事件通知單影
      本僅能證明被告有騎乘牌照號碼935-HLY號普通重型機車
      闖紅燈，為員警廖先偉於大富路1段48之8號前予以攔查取
      締之事實，然無從依此認定被告有上銬逮捕之必要及員警
      廖先偉上銬逮捕被告之行為合法，是無從遽認員警係依法
      執行職務。
　　6.綜上所述，本件員警是否依法執行職務尚有可疑，而案發
      時員警若非依法執行職務，被告行為即不能構成於公務員
      執行職務時當場侮辱罪，是本件依上開證據無從認定被告
      客觀上係於公務員依法執行職務時，當場所為之侮辱犯行
      。
（二）被告有無侮辱公務員之犯意：　　　
　　1.按刑法第309條所規定「侮辱」，係以貶損他人人格或使
      人難堪為目的，以言語、文字、圖畫或動作，表示不屑、
      輕蔑或攻擊之意思，足以對於個人在社會上所保持之人格
      及地位，達貶損其評價之程度，始足當之；此罪所擬保護
      者，乃個人經營社會群體生活之人格評價。而侮辱之涵義
      ，判斷上每隨行為人與被害人之性別、年齡、職業類別、
      教育程度、平時關係、行為時之客觀情狀、行為地之方言
      或語言使用慣習等事項，呈現浮動之相對性，應綜合全盤
      情狀進行審查。換言之，行為人之指摘是否已構成侮辱性
      言論，是否有藉發言之機會行侮辱他人之實，及其內心主
      觀上有無侮辱他人之故意，仍應就其發言內容比對前後語
      意，綜合發言時之環境情狀，以明其陳述時之真意，而為
      全盤之斟酌認定。
　  2.依上開勘驗結果觀之，被告於上銬後一再向員警表示「Wh
      at is wrong with you?」（中譯：你到底怎麼回事？）
      ，於14:46:42起至14:46:45，被告撿起地上之安全帽，並
      稱Don't break my things.（中譯：不要破壞我的東西。
      ），14:46:46起至14:46:48，員警拉被告左手臂，制止被
      告離開，14:46:48起至14:46:57，被告因員警拉制，轉身
      對員警稱：I'm not going.You idiot!（中譯：我不會離
      開。你這個白痴！）Are you stupid?（中譯：你是笨蛋
      嗎？），員警反問：Oh! stupid? You say stupid.（中
      譯：哦！笨蛋？你說笨蛋。），被告則回以："Are you?"
       ,That's a question.（中譯：你是嗎？這是一個問題。
      ），依上開對話內容，被告雖口出「I'm not going.You 
      idiot!（中譯：我不會離開。你這個白痴！）」、「Are 
      you stupid?（中譯：你是笨蛋嗎？）」等語，觀當時狀
      況及雙方對話前後文，被告辯稱當時係因遭員警上銬並遭
      員警拉住手臂制止其離開，其因不知發生何事，究係何原
      因被銬上手銬，且認為自己已被上銬如何逃走，情緒激動
      下始以疑問語氣質疑、詢問員警，並非辱罵員警等情，尚
      非無據，難認被告主觀上具有侮辱員警之犯意。
    3.綜上，被告雖有口出「You idiot」、「Are you stupid
      」等語，然依上開員警密錄器勘驗結果之被告遭上銬後前
      後所述之文義及客觀情狀，尚無法認定其有侮辱公務員之
      犯意。
（三）按當事人聲請調查之證據，法院認為不必要者，得以裁定
      駁回之；待證事實已臻明瞭無再調查之必要者，應認為不
      必要，刑事訴訟法第163條之2第1項、第2項第3款分別定
      有明文。被告雖聲請查詢證人黃秋森英文程度如何，待證
      事實：證人黃秋森說我用英文罵人，我想知道其英文程度
      到哪裡等語。然證人黃秋森證述與勘驗結果及員警職務報
      告不符而不可採，且被告並無侮辱公務員之犯意，業經本
      院認定如前，待證事實已臻明瞭無再調查之必要，附此敘
      明。　
（四）綜上，本件依勘驗結果、證人證述及卷內證據，均無從證
      明被告當時口出「You idiot」、「Are you stupid」等
      語客觀上係於員警廖先偉依法執行職務時當場而為之侮辱
      行為，及被告主觀上具有侮辱公務員之故意，自難逕以侮
      辱公務員罪相繩。原審認定被告涉犯侮辱公務員罪，並判
      處拘役20日，尚非妥適，而有未洽。被告提起上訴否認侮
      辱公務員犯行，並指摘原判決予以論罪科刑為不當，自非
      無據，被告上訴為有理由，應由本院將原判決撤銷，為被
      告無罪之諭知。
五、按檢察官聲請簡易判決處刑之案件，經法院認為有第451條
    之1第4項但書之情形者，應適用通常程序審判之，刑事訴訟
    法第452條定有明文。又地方法院簡易庭對被告為簡易判決
    處刑後，經提起上訴，而地方法院合議庭認應為無罪判決之
    諭知者，依同法第455條之1第3項準用第369條第1項之規定
    意旨，應由該地方法院合議庭撤銷簡易庭之判決，改依第一
    審通常程序審判。本件應對被告諭知無罪之判決，業如前述
    ，是原審法院本不得適用同法第七編所定之簡易程序對被告
    論罪科刑，而應依同法第452條規定適用通常程序為審判；
    惟原審誤為被告有罪之判決，揆之前開說明，應由本院合議
    庭撤銷原判決，自為第一審無罪之判決。
據上論斷，應依刑事訴訟法第455條之1第1項、第3項、第452條
、第364條、第369條第1項前段、第301條第1項前段，判決如主
文。
本案經檢察官丙○○聲請簡易判決處刑，檢察官乙○○到庭執行職務
。
中　　華　　民　　國　　111 　年　　 3　　月　　22　　日
                  刑事第十一庭  審判長法  官  曹錫泓
                                      法  官  蔡汎沂
                                      法  官  許曉怡
以上正本證明與原本無異。
如不服本判決應於收受判決後20日內向本院提出上訴書狀，並應
敘述具體理由；其未敘述上訴理由者，應於上訴期間屆滿後20日
內向本院補提理由書（均須按他造當事人之人數附繕本）「切勿
逕送上級法院」。
告訴人或被害人如不服判決，應備理由具狀向檢察官請求上訴，
上訴期間之計算，以檢察官收受判決正本之日起算。
                                      書記官  郭淑琪
中　　華　　民　　國　　111 　年　　 3　　月　　22　　日